最高法院刑事判決　　　　　　　　　　　　　　　九十三年度台上字第五二七八號
　　上　訴　人　甲○○
　　選任辯護人　鍾夢賢律師
　　上　訴　人　乙○○
　　　　　　　　　　　　（另案在臺灣屏東監獄竹田分監執行)
右上訴人等因違反毒品危害防制條例案件，不服臺灣高等法院高雄分院中華民國九十
三年七月二十日第二審判決（九十三年度上訴字第二二八號，起訴案號：臺灣高雄地
方法院檢察署九十二年度偵字第一六二二四號、第一三二六六號），提起上訴，本院
判決如左：
    主  文
上訴駁回。
    理  由
按刑事訴訟法第三百七十七條規定，上訴於第三審法院，非以判決違背法令為理由，
不得為之。是提起第三審上訴，應以原判決違背法令為理由，係屬法定要件。如果上
訴理由狀並未依據卷內訴訟資料，具體指摘原判決不適用何種法則或如何適用不當，
或所指摘原判決違法情事，顯與法律規定得為第三審上訴理由之違法情形，不相適合
時，均應認其上訴為違背法律上之程式，予以駁回。本件原判決維持第一審法院分別
論處上訴人甲○○製造第二級毒品（處有期徒刑十五年，禠奪公權八年）、上訴人乙
○○幫助製造第二級毒品，累犯（處有期徒刑五年）罪刑之判決，分別駁回上訴人等
在第二審之上訴。甲○○之上訴意旨略稱：（一）甲○○在法務部調查局高雄縣調查
站（下稱高雄縣調查站）雖供稱：「我是因為在今年五月初，在屏東縣萬巒鄉萬巒村
製造安非他命毒品遭治安機關查獲後，因深怕被警方人員逮捕，加上家裡經濟收入不
佳等情形，所以才想再利用製造安非他命機會賺錢後，逃往大陸」，惟在檢察官偵查
及審理中已改稱：因上次宋董交付之一百公斤原料被查到，宋董一直逼，才要繼續製
造以對宋董有交代，原判決就何以祇採納甲○○在高雄縣調查站之供述作為判決之基
礎，未說明取捨之理由，自屬理由不備。（二）原判決係以甲○○於高雄縣調查站之
上開供述，與洪百錄、阮文宗之供述，相互印證，認定甲○○欲另行製造安非他命潛
逃大陸；惟乙○○在高雄縣調查站係供稱：「我們在阿娥工廠那裡遇見甲○○，我問
他（指被告甲○○）萬巒的工廠被查獲，之後打算如何。他說他要再製造『糖果』（
台語），但沒有錢買材料」，阮文宗則供稱：「他（指甲○○）說他以前在別的地方
製造安非他命被衝（台語），現在他沒有辦法一定要拼了」，渠二人均未指證甲○○
製造安非他命之目的係為籌款潛逃大陸，原判決竟援引上開供述，認定甲○○為籌款
潛逃中國大陸，而另行起意製造安非他命，並據以指駁甲○○之主張（即本案與甲○
○前所犯之製造安非他命犯行係基於概括犯意所為），有理由與證據矛盾及理由與事
實不符之違法。（三）原判決係以：「綜觀其（指甲○○）上開辯詞，就向『阿華』
購買安非他命之數量、金額有前後不一之瑕疵，且完全無法提供『阿華』之年籍資料
及聯絡方式，復自承與『阿華』僅為普通朋友關係，竟能以新臺幣（下同）五千元之
代價購買一兩（三十七點五公克），以三千元購買二十五公克，且純度高達百分之八
八點一八之安非他命，顯與安非他命之黑市售價格相差甚遠」，說明甲○○辯稱係向
「阿華」購得扣案之安非他命云云，顯與常理有悖，應係臨訟杜撰之詞。惟就甲○○
以五千元購買一兩或以三千元購買二十五公克之安非他命何以遠低於市價及當時之市
價究為若干，未說明其認定之依據，有認定事實不憑證據之違法。乙○○之上訴意旨
略稱：（一）甲○○在第一審已結證稱：「我認識林世雄、黃淑華」、「我沒有對乙
○○說借錢的原因」、「乙○○有要求我借錢後要還錢」、「我原是要去退錢，但是
到了之後才知道那批貨可以使用，我才直接取貨」、「在調查筆錄中我是說我自己想
要製造安非他命，所以我要去取貨，跟乙○○沒有關係」，第一審同案被告林慶芳亦
供稱：「甲○○向乙○○借錢時在場，有聽到借錢一事」、「有聽到退錢一事」，則
上開證述，已足以證明乙○○確實不知道甲○○欲製造安非他命之事，原判決就上開
有利於洪百錄之證據，不予採納，未說明理由，有判決理由不備之違法。（二）乙
○○、甲○○自始即供認該批原料係林世雄出資購買原供製造安非他命所用，則不論
甲○○是否單純向乙○○借錢，乙○○所處分之上開原料，本即可供製造安非他命，
原判決理由說明：「況該批原料係林世雄所出資訂購，如黃銀枝需恃退貨款維生，乙
○○豈會擅自決定由甲○○領貨。再甲○○於調查局（指高雄縣調查站）詢問、檢察
官偵訊及原審（指第一審）法院調查時始終供稱乙○○事前知情等語明確，且強酸、
氫氧化納及乙醚等化學物品均非社會上一般人日常使用之物品，如甲○○僅係單純向
乙○○借錢，竟由乙○○擅自處分林世雄所有物品以應之，該物品又為甲○○非法製
造安非他命所需之原料，誠然不可思議」，顯係以擬制推想之詞，推測乙○○犯罪，
有證據上理由矛盾之違法各等語。
惟查原判決依憑甲○○在高雄縣調查站、偵查及第一審先後供認：「『阿清』提供之
麻黃素原料，我確實已製成安非他命成品，但部分尚在結晶成形中，即遭調查人員查
獲，民國九十二年六月二十二日再進行氫化反應，二十三日即有少數安非他命成品出
現，剩餘之安毒預計於明（二十五）日全數結晶完成，即被貴站人員查獲。先將取得
之麻黃素原料浸泡在氯仿（比例一比一）約三十至四十分鐘，倒入ＴＣ強酸（比例一
比一）後攪拌至產生粉紅色液態，後加入乙醚（比例一比一）還原成粉狀，將水分去
除後，再用丙酮（比例一比一）清洗後晾乾，加水入高壓可樂鋼瓶，並同時加入活性
炭（適量）、鈀金（比例一百比一）、醋酸鈉（比例十比一）、硫酸鋇（比例十比一
），再注入氫氣，並以搖台機攪拌至溫度七十度，再倒出用火煮到表面浮出油層後，
用濾網、濾紙過濾，將過濾液放至冰箱結晶成品，如未能結晶則再利用脫水機脫水、
乾燥即完成安非他命成品」、「我是因為在今年五月初，在屏東縣萬巒鄉萬巒村製造
安非他命毒品遭治安機關查獲後，因深怕被警方人員逮捕，加上家裡經濟收入不佳等
情形，所以才想再利用製造安非他命機會賺錢後，逃往大陸」、「『祿仔』（即乙○
○）有向我表示他在高雄市○○○路『一原化工原料儀器行』有值一、二十萬元製造
安非他命所需之酸鹼原料及器材一批，可供我使用，等我製成安非他命成品販售後，
再還他現金」、「約在九十二年六月十日左右，我向乙○○借錢並表示要購買製造安
非他命之化學原料，乙○○當場主動告訴我，渠在一原化工原料儀器行尚有一批化學
原料，可以販賣給我製造安非他命，且購買原料之費用可以等安非他命製成之後才償
還」、「我本來要跟乙○○借錢製造安非他命，但他說沒錢，而有人跟他訂了一批化
學原料，可以先借給我使用，叫我以後再還。他借我乙醚及氯仿化學原料。」、「是
乙○○叫我自己去『一原（化工原料儀器行）』拿的，等製造完成後再還他製毒材料
之十五萬元，他也知道我要製毒」、「我確實有這樣說，乙○○是知道我要製作安非
他命」、乙○○於高雄縣調查站供認：「我們在阿娥工廠那裡遇見甲○○，我問他萬
巒的工廠被查獲之後他的打算如何？他說他要再製造『糖果』（台語），但沒有錢買
材料，我告訴他一原（指一原化工原料儀器行）那裡不是還有『林先生』（指林世雄
）沒拿走的東西，我說如果有需要就去拿，到時候錢再給林仔（指林世雄）。過幾天
後他才去拿，他本來約我去，但我說我沒空。後來他自己去，我叫他自己去拿就好，
如果老闆娘不給他或有什麼問題再打電話給我，後來他沒有打電話給我」、第一審共
同被告阮文宗在高雄縣調查站之供述、證人黃淑華於偵查中之證言、九十二年六月二
十四日十一時三十分許，經高雄縣調查站查獲扣案之安非他命成品一包（淨重二八點
一二公克，純度百分之八八點一八，純質淨重二四點八０公克）、黑色水溶液一桶（
或稱滷水即液態安非他命，液體淨重七五００公克，純度百分之十七點三０，純質淨
重一二九七點五０公克）、如原判決附表所示甲○○所有供製造安非他命使用之原料
、器具、甲○○、阮文宗購買原料器具之照片八張、臺灣高雄地方法院檢察署九十二
年六月二十四日逕行搜索指揮書、法務部調查局高雄縣調查站九十二年六月二十六日
搜索報告書、扣押物品清單、法務部調查局九十二年七月十六日調科壹字第０九二六
二六一０七七０號檢驗通知書、現場暨扣押物品照片十張、證人黃淑華提出之帳冊資
料影本乙紙、法務部調查局九十三年五月廿五日調科壹字第０九三六二三九０六八０
號函等證據資料，認定上訴人等分別有其事實欄所載之犯行，已於理由內詳敘其調查
證據之結果及取捨證據認定之理由。並就上訴人等又否認犯罪之辯解及甲○○於原審
翻異前供，所為有利於乙○○之供述，認均非可採，逐一加以指駁。復以：「連續犯
之所謂基於概括犯意，必須其多次犯罪行為自始均在一個預定犯罪計劃以內，出於主
觀上始終同一犯意之進行，若中途另有新犯意發生，縱所犯為同一罪名，究非連續其
初發的意思，即不能成立連續犯（參照最高法院七十年台上字第六二九六號判例意旨
）。甲○○於調查局詢問時供稱：『我是因為在今年五月初，在屏東縣萬巒鄉萬巒村
製造安非他命毒品遭治安機關查獲後，因深怕被警方人員逮捕，加上家裡經濟收入不
佳等情形，所以才想再利用製造安非他命機會賺錢後，逃往大陸』；於檢察官偵訊時
供稱：『因為上次一百多公斤被查到，【宋董】一直逼我，我打算自己這次試看看，
如果可以，再通知【宋董】』，核與乙○○於調查局詢問時供稱：『我們在阿娥工廠
那裡遇見甲○○，我問他（指被告甲○○）萬巒的工廠被查獲，之後打算如何。他說
他要再製造【糖果】（台語），但沒有錢買材料，我告訴他【一原化工原料儀器行】
那裡不是還有【林先生】（指林世雄）沒拿走的東西』；阮文宗於調查局詢問時供稱
：『他（指被告甲○○）說他以前在別的地方製造安非他命被衝（台語），現在他沒
有辦法一定要拼了』等語均相符，堪認甲○○係因於九十二年五月七日為警查獲製造
安非他命之犯行後，頓失經濟來源，為維持家計及籌措逃亡費用，始另行起意，易地
闢建場所，安裝設備，重新購置相關原料、器具以製造安非他命」，說明難認甲○○
前後製造安非他命之行為，自始均在一個預定犯罪計劃以內，其實施本件犯罪應非承
襲九十二年五月七日前製造安非他命之概括犯意而為。就形式上觀察，原判決並無理
由矛盾、理由不備、認定事實不憑證據、採證違背證據法則等違背法令之情形。至於
甲○○在高雄縣調查站供稱：「我是因為在今年五月初，在屏東縣萬巒鄉萬巒村製造
安非他命毒品遭治安機關查獲後，因深怕被警方人員逮捕，加上家裡經濟收入不佳等
情形，所以才想再利用製造安非他命機會賺錢後，逃往大陸」，及其於檢察官偵查中
另供稱：「因為上次一百多公斤被查到，【宋董】一直逼我，我打算自己這次試看看
，如果可以，再通知【宋董】」，均係說明其於九十二年五月七日為警查獲涉嫌製造
安非他命（下稱前案）後，何以再起意製造，此二種原因，不但可併同存在，且均足
供證明甲○○本件製造安非他命行為，非在九十二年五月七日以前之預定計劃內，應
係另行起意所為，原判決理由內已說明併採納上開供述，作為認定甲○○本件犯罪係
其另行起意所為之證據資料，甲○○上訴意旨（一）執此指摘原判決理由不備，顯非
依據卷內資料而為主張。又乙○○於高雄縣調查站供稱：「我們在阿娥工廠那裡遇見
甲○○，我問他（指被告甲○○）萬巒的工廠被查獲，之後打算如何。他說他要再製
造【糖果】（台語），但沒有錢買材料，我告訴他【一原化工原料儀器行】那裡不是
還有【林先生】（指林世雄）沒拿走的東西」，及阮文宗於高雄縣調查站供稱：「他
（指被告甲○○）說他以前在別的地方製造安非他命被衝（台語），現在他沒有辦法
一定要拼了」，如若皆屬實在，即足認甲○○本件製造安非他命行為，非在前案預定
計劃內，而係在前案為警查獲之後，另行單獨起意所為，原判決以乙○○、阮文宗上
開供述，與甲○○供認：「我是因為在今年五月初，在屏東縣萬巒鄉萬巒村製造安非
他命毒品遭治安機關查獲後，因深怕被警方人員逮捕，加上家裡經濟收入不佳等情形
，所以才想再利用製造安非他命機會賺錢後，逃往大陸」，相互印證，認定甲○○上
開供述與事實相符，堪予採信，核屬事實審法院無違於證據法則之採證認事自由判斷
職權之合法行使，並未違法，與其援引之上開供述內容，亦無明顯牴觸，甲○○上訴
意旨（二）執此指摘原判決理由矛盾，自不足以辨識原判決已具備違背法令之形式要
件。至於原判決未說明其認定甲○○以五千元購買一兩或以三千元購買二十五公克之
安非他命，其價格遠低於市價之理由及所憑之證據，惟原判決認定扣案之安非他命成
品一包係甲○○製造完成之成品，除上開理由說明外，復依憑甲○○在高雄縣調查站
供稱：「『阿清』提供之麻黃素原料，我確實已製成安非他命成品，但部分尚在結晶
成形中，即遭調查人員查獲，民國九十二年六月二十二日再進行氫化反應，二十三日
即有少數安非他命成品出現，剩餘之安毒預計於明（二十五）日全數結晶完成，即被
貴站人員查獲」、扣案之安非他命成品一包（淨重二八點一二公克，純度百分之八八
點一八，純質淨重二四點八０公克）、黑色水溶液一桶（或稱滷水即液態安非他命，
液體淨重七五００公克，純度百分之十七點三０，純質淨重一二九七點五０公克）、
如原判決附表所示甲○○所有供製造安非他命使用之原料、器具及卷附法務部調查局
九十二年七月十六日調科壹字第０九二六二六一０七七０號檢驗通知書、九十三年五
月廿五日調科壹字第０九三六二三九０六八０號函等證據資料，則除去前開有瑕疵之
理由說明，本件仍應為同一事實認定，從而上開理由說明之瑕疵，既於判決顯無影響
，依刑事訴訟法第三百八十條規定，仍難執為提起第三審上訴之合法理由。甲○○上
訴意旨（三）執此提起第三審上訴，自非適法。次查原判決已具體說明甲○○事後翻
異所為有利於乙○○之供述，不足採信之理由（見原判決第十五頁第九行至十六頁第
四行），乙○○上訴意旨（一）指摘原判決就此未加說明，顯非依據卷內資料而為主
張。而第一審共同被告李慶芳在第一審係供稱：「我好像有聽到（指甲○○向乙○○
借錢之事），因為我們當時在賭博」、「（問：你在賭博時有無聽到乙○○說載黃銀
枝到一原化工廠退錢這件事﹖）我只聽到要退錢，其他沒有聽到」（見第一審卷第二
二九頁、第二三０頁），縱令屬實，亦不過證明甲○○曾與乙○○提及借錢、退錢之
事，並不足以證明甲○○當時未向乙○○提及擬製造安非他命而借錢，李慶芳上開供
述，對乙○○並非必然有利，自無在判決理由內一一說明之必要。乙○○上訴意旨（
一）另以此指摘原判決理由不備，顯屬誤會。至於乙○○、甲○○雖自始供認該批原
料係林世雄出資購買原供製造安非他命所用，惟甲○○向乙○○借錢，乙○○竟囑咐
甲○○提領原供製造安非他命之原料，自與常情有悖，原判決理由說明：「該批原料
係林世雄所出資訂購，如黃銀枝需恃退貨款維生，乙○○豈會擅自決定由甲○○領貨
。再甲○○於調查局詢問、檢察官偵訊及原審（指第一審）法院調查時始終供稱乙○
○事前知情等語明確，且強酸、氫氧化納及乙醚等化學物品均非社會上一般人日常使
用之物品，如甲○○僅係單純向乙○○借錢，竟由乙○○擅自處分林世雄所有物品以
應之，該物品又為甲○○非法製造甲基安非他命所需之原料，誠然不可思議」，乃事
實審法院採證認事自由判斷職權之合法行使，於證據法則無違，更非以擬制推想之詞
，推測乙○○犯罪。乙○○上訴意旨（二）執此指摘原判決有證據上理由矛盾之違法
，即與法律規定得為第三審上訴理由之違法情形，不相適合。綜上所論，本件上訴人
等之上訴，均屬違背法律上之程式，皆應予駁回。
據上論結，應依刑事訴訟法第三百九十五條，判決如主文。
中　　　華　　　民　　　國　　九十三　　年　　　十　　　月　　　八　　　日
                              最高法院刑事第一庭
                                  審判長法官  施　文　仁
                                        法官  林　永　茂
                                        法官  蕭　仰　歸
                                        法官  賴　忠　星
                                        法官  王　居　財
      右正本證明與原本無異
                                              書  記  官
中　　　華　　　民　　　國　　九十三　　年　　　十　　　月　　 十四 　　日
                                                                        Ｅ
